【裁判字號】    89,自緝,226
【裁判日期】    890508
【裁判案由】    詐欺
【裁判全文】
臺灣臺中地方法院刑事判決                        八十九年度自緝字第二二六號
    自  訴  人  丁○○
    被      告  庚○○
右列被告因詐欺等案件，經自訴人提起自訴，本院判決如左：
    主  文
庚○○連續行使偽造私文書，足以生損害於他人，處有期徒刑壹年陸月，緩刑肆年。
    事  實
一、庚○○於民國八十六年十一月十日，自任會首召組互助會，每會每月新台幣（下
    同）二萬元，共十九會（包括會首），約定每月十日開標，採內標方式，標會時
    須書寫姓名及標息，丁○○、己○○各參加二會，壬○○、福華 (乙○○○)、
    丙○○、戊○○、甲○○、辛○○等各參加一會。詎庚○○竟意圖為自己不法之
    所有，並基於概括之犯意，先後於八十七年八月十日及同年十月十日、十一月十
    日、十二月十日，分別在台中縣大肚鄉○○路住處及台中市○○路工廠開標時，
    因見參加互助會之會員丙○○、戊○○、乙○○○、壬○○未前來標取會款，在
    空白紙上偽簽「丙○○」、「戊○○」、「乙○○○」、「壬○○」之姓名及不
    詳金額之標息，而偽造依習慣足以表示競標用意之互助會標單後持以標取會款，
    足以生損害於丙○○、戊○○、乙○○○、壬○○及其他活會會員等人，嗣於各
    該會期之互助會收取會款時，對其他活會會員訛稱係丙○○、戊○○、乙○○○
    、壬○○得標，對丙○○、戊○○、乙○○○、壬○○則詐稱係其他會員得標，
    致丙○○、戊○○、乙○○○、壬○○及其他活會會員因此陷於錯誤，如數繳納
    會款予庚○○。嗣至八十七年十二月十日開標時，因丁○○欲至庚○○家中參與
    競標未果，打電話向其他會員己○○、甲○○、丙○○、辛○○求證時，丙○○
    稱尚未標會時，始知受騙。
二、案經丁○○提起自訴。
    理  由
一、訊據被告庚○○，對於右開時、地未經丙○○、戊○○、乙○○○、壬○○等人
    同意冒標及向其他會員詐取會款之事實，坦承不諱，核與自訴人指訴情節相符，
    並經證人丙○○、戊○○、乙○○○、壬○○到庭具結證稱確尚係活會，且未同
    意庚○○以其名義標會，並有互助會會員名冊乙份在卷可證。事證明確，被告犯
    行堪予認定，應予依法論科。
二、核被告庚○○所為，係犯刑法第二百十六條、第二百十條、第二百二十條第一項
    行使偽造準私文書罪及同法第三百三十九條第一項詐欺取財罪。查互助會標單，
    因僅記載姓名及一定之金額，如徒憑該標單之內容觀之，殊不能明瞭其用意何在
    ，必須依習慣或特約，始足以表示該金額係標取會款之利息，該姓名係標取會款
    之會員，而足以表示一定用意之證明，故該標單並非刑法第二百十條之私文書，
    而係同法第二百二十條第一項、第二百十條以文書論之私文書。被告偽造會員「
    丙○○」、「戊○○」、「乙○○○」、「壬○○」名義標單後持以行使，偽造
    之低度行為，應為行使之高度行為所吸收，不另論罪，僅論以刑法第二百十六條
    、第二百十條、第二百二十條第一項之行使偽造準私文書罪。被告所為前開四會
    期行使偽造標單、冒標詐取活會會款之數行為，時間緊接，所犯罪名相同，顯係
    基於概括之犯意為之，為連續犯，應依刑法第五十六條之規定分別以一罪論，並
    各別加重其刑。被告於上開四會期行使偽造標單、詐取會款之行為每次同時侵害
    數活會會員及被冒標者之法益，成立數罪名，為想像競合犯，應從一重處斷。所
    犯上開二罪間，有方法、結果之關係，為牽連犯，應從一重之行使偽造準私文書
    罪處斷。爰審酌被告犯罪之動機係因經濟不景氣，其他所召組之互助會被倒二、
    三十萬元始出此下策，而其利用被冒標人未到現場機會冒標，犯罪所生之危害非
    微，犯罪後坦承不諱，業與所有被冒標者達成調解等一切情狀，量處如主文所示
    之刑。末查被告前未曾受有期徒刑以上刑之宣告，有台灣高等法院刑事被告全國
    前案紀錄表在卷可按，被告犯後與被冒標之被害人及受詐騙之被害人己○○、辛○○達成調解，並給付約七成之會款，其經此偵審程序之教訓，當知警惕而無再
    犯之虞，本院綜核各情，所宣告之刑，認以暫不執行為適當，併予宣告緩刑，以
    啟自新。又被告冒用「丙○○」、「戊○○」、「乙○○○」、「壬○○」名義
    在標單上書寫姓名及所出利息之行為，依民間互助會之習慣，除表示標會之會員
    外，另表示該名義人願出所書之利息金額標取會款，並非單純之只為投標會員之
    識別，故於標單上冒簽他人姓名，乃表示投標名義人簽名之意思，應認係偽造他
    人之署押，惟被告冒標時之署押「丙○○」、「戊○○」、「乙○○○」、「壬○○」，業已滅失，並據被告敘明在卷，爰不另為沒收之諭知。
據上論斷，應依刑事訴訟法第三百四十三條、第二百九十九條第一項前段、刑法第五
十六條、第二百十六條、第二百二十條第一項、第二百十條、第三百三十九條第一項
、第五十五條、第七十四條第一款、罰金罰鍰提高標準條例第一條前段，判決如主文
。
中      華      民      國    八十九    年      五      月      八      日
                                臺灣臺中地方法院刑事第四庭
                                  法  官  陳  學  德
右正本證明與原本無異。
如不服本判決，應於判決送達後十日內向本院提出上訴狀，上訴於臺灣高等法院臺中
分院( 須附繕本 )。
                                  書記官
中      華      民      國    八十九    年      五      月      十      日
附錄；論罪科刑法條
刑法第二百十六條
行使第二百十條至第二百十五條之文書者，依偽造、變造文書或登載不實事項或使登
載不實事項之規定處斷。
刑法第二百十條
偽造、變造私文書，足以生損害於公眾或他人者，處五年以下有期徒刑。
刑法第三百三十九條第一項
意圖為自己或第三人不法之所有，以詐術使人將本人或第三人之物交付者，處五年以
下有期徒刑、拘役或科或併科一千元以下罰金。


司法院資訊處製作；財團法人民間司法改革基金會備份。
